臺灣板橋地方法院刑事判決　　　　　　　　　　　　　九十三年度訴字第三二二號
　　公　訴　人　臺灣板橋地方法院檢察署檢察官
　　被　　　告　甲○○
右列被告因期貨交易法案件，經檢察官聲請簡易判決處刑（九十二年度偵字第一五一
五七號），本院認不得以簡易判決處刑，改依通常程序審理，判決如左：
    主  文
甲○○幫助未經許可，擅自經營期貨顧問事業，處有期徒刑肆月。
    事  實
一、甲○○前於民國九十二年三月二十日因賭博案件，經台灣台北地方法院判處有期
    徒刑四月確定，於九十二年五月十二日易科罰金執行完畢（未構成累犯），其依
    一般社會生活之通常經驗，本可預見將
    責人，可能幫助犯罪集團規避公司經營之責任，竟仍不違本意，基於幫助香港籍
    李志輝、黃家聲二人（二人另由檢察官發佈通緝中）經營期貨顧問事業之不確定
    故意，於民國九十二年一月間某日，以月薪新台幣（下同）三萬元之代價，提供
    其
    由李志輝、黃家聲二人以其名義租用台北縣中和市○○路十六號十八樓之Ｄ三作
    為中邦洋行實際營業處所，且刻用其私章使用，甲○○則每日前往上址擔任掃地
    、倒水之工作。李志輝、黃家聲二人先利用報紙廣告以招募公司儲備幹部、助理
    之名義，錄用不知情之周進賢、李德文、陳同聖、葉芝妤、鄭朝文、蔡嘉慶、洪
    坤明、吳宏基、莊玉珊、周怡如、張鈺婕、楊素玲、蘇聖珽、蘇玉霞、戴琮哲等
    人，擔任文書抄寫員之工作。李志輝、黃家聲二人均明知未經財政部證券暨期貨
    管理委員會許可，並發給許可證照，不得擅自經營期貨交易之顧問業務，竟基於
    共同之犯意聯絡，於上述營業期間，引介員工鄭朝文、李德文、陳同聖、葉芝妤
    、蘇玉霞及其他不特定客戶從事香港恆生指數期貨交易。由中邦洋行提供場地培
    訓及資訊服務，再由客戶與香港安泰國際貿易公司（以下簡稱安泰公司）進行香
    港恆生指數期貨交易（聲請簡易判決處刑書誤載為「外幣保證金交易」），客戶
    必須先將最低保證金一萬美元匯入安泰公司於澳門商業銀行所開設之帳戶內（戶
    名：ＯＮＴＡＩＳＯＣＩＥＤＡＤＥＵＮＩＰＥＳＳＯＡＬＬＩＭＩＴＡＤＡ；
    帳號：0000000號），經確認後，客戶可自行利用公司電話按簡碼二二或
    三三，撥通至安泰公司，由安泰公司下單購買香港恆生指數期貨，每交易一口（
    每口金額為一千美元，每次下單最低二口），安泰公司可向客戶抽取手續費八十
    美元，又客戶每下單一至三十口數給予中邦洋行十美元佣金，三十一至六十口數
    給予十二美元佣金。李志輝、黃家聲二人並在中邦洋行內提供香港恆生指數之即
    時數據及諮詢、分析行情等資訊供客戶參考，而經營指數期貨交易之顧問事業。
    甲○○則以擔任中邦洋行名義負責人之方式，幫助李志輝、黃家聲二人為前開經
    營期貨顧問事業之行為。嗣於九十二年五月六日上午十時五分許，經法務部調查
    局台北縣調查站前往台北縣中和市○○路十六號十八樓之Ｄ３查獲周進賢等人，
    並當場扣得如附表所示之物。
二、案經法務部調查局台北縣調查站移送台灣板橋地方法院檢察署檢察官聲請簡易判
    決處刑，本院改依通常程序審理。
    理  由
一、訊據被告甲○○固坦承曾於前揭時間向某香港籍不詳成年男子應徵工作，並交付
    業之犯行，辯稱：該香港籍男子要伊在公司負責掃地、倒茶水，並沒有說要伊當
    公司負責人，伊有交
    邦洋行在做什麼業務，伊並無違反期貨交易法犯行云云。惟查：
  (一)中邦洋行由香港籍男子黃家聲、李志輝二人實際經營，從事香港恆生指數期貨交
    易，並教導員工鄭朝文、李德文、陳同聖、葉芝妤、蘇玉霞如何觀看香港恆生指
    數盤、研究影響盤勢相關新聞及從事期貨交易買賣之相關知識，進而引介鄭朝文
    等員工及其他不特定客戶以前開交易流程從事香港恆生指數期貨交易等事實，業
    經證人陳同聖於警詢中及證人鄭朝文、李德文、葉芝妤、蘇玉霞於警詢、偵查中
    證述明確，並有如事實欄所示之物扣案可資佐證，足見證人鄭朝文、李德文、陳
    同聖、葉芝妤、蘇玉霞之證述應與事實相符。
　(二)本件中邦洋行引介客戶在澳門商業銀行開戶，取得海外交易帳號後，與安泰公司
　　進行香港恆生指數期貨交易，中邦洋行隨時提供香港恆生指數之盤勢、有關市場
　　資訊、交易資訊及其他政治、財經新聞資訊，並對交易隨時提供各種研究、分析
　　暨諮詢顧問等服務予客戶，又扣案保證書上記載「中邦洋行為一依法向中華民國
　　政府申請登記，並經政府核准在案發給執照之諮詢顧問公司，為客戶提供場地培
　　訓及資訊服務... 」，顯見中邦洋行所經營者，係期貨顧問事業，應堪認定。又
    中邦洋行經營期貨顧問事業並未經主管機關許可發給許可證照，亦有中邦洋行之
    台北縣政府營利事業登記證一紙在卷可稽（如附表編號四所示）。
　(三)被告甲○○於本院訊問、審理時雖辯稱：伊去應徵時，並不知道是要當負責人，
    當時對方說他學歷不夠，就負責掃地、倒水云云。惟證人戴琮哲於警詢中證稱：
    「甲○○在辦理『中邦洋行』公司登記時，曾親自由我陪同到北區國稅局辦理請
    購發票事宜發票請到後，他表示發票暫時用不到，故先存放在我事務所內，...
    在五月底、六月初甲○○突然跑來找我，將公司發票取回，並將存放在我事務所
    的相關資料取回，表示要去辦理公司註銷登記」等語（見偵查卷第六十一頁正面
    至背面），於偵查中具結證稱：「（問：認識甲○○否？）我本不認識，直到要
    請公司負責人到稅捐處時才認識，我那時才知他是人頭我也有向他說，這樣很危
    險小心被騙」等語（見偵查卷第一一五頁背面），顯見被告甲○○確實知悉其係
    受僱擔任中邦洋行負責人，其辯稱係受僱負責掃地、倒水云云，實為被告卸責之
    詞，與事實不符。再者，被告甲○○於本院審理中自承：伊上班時間約三個月，
    一開始前十幾天都有去，後來還是每天去，但做完事就回家等語（見本院九十三
    年四月二十日審理筆錄），證人周進賢於警詢中亦證稱：伊曾在中邦洋行見過被
    告甲○○等語（見偵查卷第十八頁背面），是被告甲○○應可知悉中邦洋行實際
    上係在從事期貨交易，其辯稱不知中邦洋行在做什麼業務云云，亦為推諉之詞，
    不足採信。被告係透過報紙應徵後同意以每月薪資三萬元之代價擔任中邦洋行掛
    名負責人，衡諸常情，一般人欲成立公司，若非使用自己之名義擔任公司負責人
    ，亦會向親友借名設立，豈會任意向毫不熟識之他人借名登記公司負責人？又何
    以單純出名擔任名義負責人，即可獲得每月三萬元之報酬？被告係心智成熟之成
    年人，非無社會經驗，近年來各新聞媒體對於犯罪集團多利用他人名義虛設公司
    以為經營非法事業之手段，致使被害人追索無著，亦多有報導；被告對於搜購其
    起疑之理。依照一般社會生活之通常經驗，被告自可預見收購其
    司之人，將以該虛設之公司經營不法事業，且被告自前往中邦洋行上班之日起，
    亦可得知中邦洋行係非法從事期貨顧問事業，竟仍執意擔任公司負責人並月領三
    萬元薪資獲利，則被告應有幫助他人經營期貨顧問事業之不確定故意，至為明確
    。本件事證明確，被告甲○○之犯行洵堪認定。
二、按經營期貨信託事業、期貨經理事業、期貨顧問事業或其他期貨服務事業，須經
    主管機關之許可並發給許可證照，始得營業。期貨交易法第八十二條第一項定有
    明文。被告甲○○係基於幫助他人經營期貨顧問事業之不確定故意，出借
    供李志輝、黃家聲二人登記為中邦洋行負責人，再由李志輝、黃家聲二人未經許
    可，以中邦洋行名義經營期貨顧問事業，被告甲○○則未參與經營期貨顧問事業
    犯行之構成要件之施行，核被告甲○○所為，係犯刑法第三十條第一項、期貨交
    易法第一百十二條第五款之幫助未經許可擅自經營期貨顧問事業罪。又被告甲○
    ○幫助李志輝、黃家聲二人違法經營期貨顧問事業，係幫助犯，依刑法第三十條
    第二項之規定，按正犯之刑減輕其刑。爰審酌被告甲○○有如事實欄所示之前科
    犯行，素行不佳，有台灣高等法院被告全國前案紀錄表一件在卷可按，其為牟私
    利，出名擔任中邦洋行名義負責人，幫助經營違法事業，對期貨交易秩序造成危
    害，對投資者毫無保障，兼衡其所用手段、所生實害及犯罪後態度等一切情狀，
    量處如主文所示之刑。至扣案如附表所示之物，均係在逃被告李志輝、黃家聲二
    人所有供犯罪所用之物，而被告甲○○為幫助犯，僅係對於犯罪構成要件以外行
    為為加工，並無共同犯罪之意思，自不適用該責任共同原則，對於附表所示之扣
    案物自不為沒收之諭知，附此敘明。
據上論斷，應依刑事訴訟法第四百五十二條、第二百九十九條第一項前段，期貨交易
法第一百十二條第五款，刑法第十一條前段、第三十條，判決如主文。
本案由檢察官王正皓提起公訴、經檢察官張云綺到庭執行職務。
中　　　華　　　民　　　國　　　九十三　　　年　　五　　月　　  四  　　日
                            臺灣板橋地方法院刑事第八庭
                                審判長法  官  樊 季 康
                                      法　官  連 育 群
                                      法  官  劉 元 斐
右正本證明與原本無異。
如不服本判決，應於判決送達後十日內，向本院提出上訴狀。
                                      書記官  蘇 宥 維
中　　　華　　　民　　　國　　　九十三　　　年　　五　　月　　  四  　　日
附表
┌──┬────────┬─────┬──┬────────┬─────┐
│編號│物品名稱        │數量      │編號│物品名稱        │數量      │
├──┼────────┼─────┼──┼────────┼─────┤
│一  │履歷表          │四十一紙  │二  │安泰公司澳門商業│二紙      │
│    │                │          │    │銀行帳戶資料    │          │
├──┼────────┼─────┼──┼────────┼─────┤
│三  │中邦洋行報紙廣告│十八紙    │四  │台北縣政府營利事│一紙      │
│    │                │          │    │業登記證        │          │
├──┼────────┼─────┼──┼────────┼─────┤
│五  │國際電話通聯紀錄│二紙      │六  │期貨交易客戶交易│七十四紙  │
│    │                │          │    │結算統計表及對帳│          │
│    │                │          │    │單              │          │
├──┼────────┼─────┼──┼────────┼─────┤
│七  │保證書          │一紙      │八  │房屋租賃契約書、│六紙      │
│    │                │          │    │甲○○身分證影本│          │
│    │                │          │    │、中邦洋行名片  │          │
├──┼────────┼─────┼──┼────────┼─────┤
│九  │期貨交易佣金計算│十紙      │十  │中邦洋行公司大小│三個      │
│    │方式            │          │    │章              │          │
└──┴────────┴─────┴──┴────────┴─────┘
※附錄本案論罪科刑主要法條全文※
期貨交易法第一百十二條：
有下列情事之一者，處七年以下有期徒刑，得併科新台幣三百萬元以下罰金：
一、未經許可，擅自經營期貨交易所或期貨交易所業務者。
二、未經許可，擅自經營期貨結算機構者。
三、違反第五十六條第一項之規定者。
四、未經許可，擅自經營槓桿交易商者。
五、未經許可，擅自經營期貨信託事業、期貨經理事業、期貨顧問事業或其他期貨服
    務事業者。
六、期貨信託事業違反第八十四條第一項規定募集期貨信託基金者。
七、違反第一百零六條、第一百零七條或第一百零八條第一項之規定者。
